【裁判字號】    89,上易,2769
【裁判日期】    891230
【裁判案由】    贓物
【裁判全文】
臺灣高等法院臺中分院刑事判決                  八十九年度上易字第二七六九號
    上  訴  人
    即  被  告  甲○○
右上訴人因贓物案件，不服臺灣台中地方法院八十九年易字第二四二六號中華民國八
十九年九月十一日第一審判決（起訴案號：臺灣台中地方法院檢察署八十九年度偵字
第一一七一四號），提起上訴，本院判決如左：
      主  文
原判決撤銷。
甲○○收受贓物，累犯，處有期徒刑陸月，如易科罰金以參佰元折算壹日。
扣案之鑰匙三支沒收之。
      事  實
一、甲○○有違反麻醉藥品管理條例、懲治盜匪條例、竊盜、恐嚇等前科，最近一次
    係於民國（下同）八十六年間，因竊盜及搶奪案件，經台灣台中地方法院判處有
    期徒刑三年確定，自八十六年八月二十六日入監服刑，指揮書執畢日期為八十九
    年五月十八日；復於八十八年十二月十八日因贓物案件，經臺灣台中地方法院檢
    察署檢察官提起公訴（本院案號：八十九年度易字第九Ｏ號），並因竊盜案件於
    八十九年三月三十一日入監執行有期徒刑四個月之刑期，甲○○提起再審後，於
    八十九年五月二十日停止刑之執行，臺灣高等法院台中分院以八十九年度再字第
    二號案件審理中，出獄後，又另行起意，於八十九年七月二日下午一時許，明知
    「阮文正」（真實姓名不詳）所交付其騎用之車牌號碼ＡＮＱ－三七一號重型機
    車（原係丙○○所有，於八十九年六月三十日下午七時許，在台中縣太平市○○
    路彰化銀行前失竊）係來路不明之盜贓物，竟仍在台中市○區○○街媽祖廟前向
    「阮文正」收受該贓車供己使用。嗣於八十九年七月八日晚上十時三十分許，甲
    ○○騎乘上開贓車行經台中市○○路與綠川西街路口為警查獲，並扣得「阮文正
    」交付給甲○○騎乘機車用之鑰匙三把。
二、案經台中市警察局第一分局報請臺灣台中地方法院檢察署檢察官偵查起訴。
    理      由
一、訊據被告甲○○經本院傳喚並未到庭應訊，其於原審固辯稱：因「阮文正」積欠
    其二萬元，才將機車交給伊使用，伊不知係贓車云云。然查：
(一)、車牌號碼ＡＮＱ－三七一號重型機車，係被害人丙○○所有，於八十九年六月三
    十日下午七時許，在台中縣太平市○○路彰化銀行前失竊，此有車輛竊盜、車牌
    失竊資料個別查詢報表－查詢車輛認可資料一份、贓物認領保管收據一份、照片
    二張附於偵查卷可稽，是系爭車牌號碼ＡＮＱ－三七一號重型機車確係盜贓物無
    誤。
(二)、依被告於警訊時供稱：「（你是否知道阮文正詳細年籍資料？連絡方式？）我只
    知道叫阮文正，其他詳細資料均不知道。」、「（阮文正．．如何認識？認識多
    久？）．．於八十八年五月份在中市媽祖廟前和朋友聊天時認識，約有一年左右
    。」、「．．沒有向阮文正拿行照來源」等語，顯然被告與「阮文正」之交情原
    非熟稔，稽之一般人在向他人借取車輛時，猶會確認車輛所有人為何人，抑或取
    得車輛來源證明文件，以應警方臨檢及釐清相關責任之歸屬，甚或言明日後返還
    車輛之時間及方式，更何況被告與「阮文正」並非熟識，惟本件卻未見被告有何
    確認車輛來源正常之舉措，亦未與「阮文正」者有如何返還車輛之明確約定，凡
    此均與正常借貸機車使用之情形迥異，倘非被告與「阮文正」均明知該機車係屬
    贓物，應不至於此，足徵被告於借用機車時應已有贓物之認識。另被告曾於八十
    八年十二月十八日因贓物案件，經臺灣台中地方法院檢察署檢察官提起公訴（起
  訴案號：八十八年度偵字第二二六七一號、本院案號：八十九年度易字第九Ｏ號
    ），並因竊盜案件於八十九年三月三十一日入監執行有期徒刑四個月之刑期（提
    起再審後，於八十九年五月二十日停止刑之執行，本院以八十九年度再字第二號
    案件審理中），此有臺灣高等法院被告全國前案紀錄表、全國前案查詢表、在監
    在押查詢表及起訴書各一份附於本院卷可稽，被告於出獄後，又向「阮文正」收
    受車牌號碼ＡＮＱ－三七一號之贓車，衡諸情理，被告在前案因收受贓物罪嫌經
    檢察官提起公訴後，再次收受他人之機車時，理當謹慎應對，並在確認該機車之
    來源正常無疑後始予收受，其竟仍收受係屬贓車之ＡＮＱ－三七一號機車，顯然
    其已有贓物之認識，允無疑義。
(三)、次查被告於警訊初稱：該車係阮文正借給他騎用；其後始稱：因阮文正借他二萬
    五千元，才將該車借伊使用（偵卷第十六頁）；於原審則改稱：因阮文正欠他二
    萬元才交付機車給他云云（原審卷第三十五頁反面）；核其就阮某積欠其之數額
    前後供詞不一，是否可信已有可疑之處，又查該失竊機車於失竊時值只約二萬元
    ，業據車主丙○○之母丁○○於警訊供述甚詳（原審卷第十七頁反面），是如被
告果因阮文正積欠其二萬五千元甚至二萬五千元而交付該車，被告焉有可能未要
    求阮某提供車籍資料及來源證明即率然應允，致使自己債權毫無保障，此與常情
    顯然有違，被告就所謂債權又無法提出任何事證以實其說，可見被告應係無償自
    阮文正處取得該機車供己騎用，且其亦明知阮文正所交付者係贓車，其空言辯稱
    無贓物之認識云云，無非事後卸責之詞，不足採信，事證明確，其犯行洵堪認定
    。
二、核被告所為，係犯刑法第三百四十九條第一項之收受贓物罪。被告雖曾於八十八
    年十二月十八日因贓物案件，經臺灣台中地方法院檢察署檢察官提起公訴（起訴
    案號：八十八年度偵字第二二六七一號、案號：八十九年度易字第九Ｏ號），惟
    其另因竊盜案件於八十九年三月三十一日入監執行有期徒刑四個月之刑期，嗣於
    八十九年五月二十日停止刑之執行，已如前述，被告於出獄後再為本件收受贓物
    之犯行，顯係另行起意，與前案（經原審法院以其犯收受贓物罪，判處有期徒刑
    五月，如易科罰金以三百元折算一日）尚無連續犯裁判上一罪之關係，又被告有
    違反麻醉藥品管理條例、懲治盜匪條例、竊盜、恐嚇等前科，最近一次係於八十
    六年間，因竊盜及搶奪案件，經原審法院判處有期徒刑三年確定，自八十六年八
    月二十六日入監服刑，指揮書執畢日期為八十九年五月十八日，此有臺灣高等法
    院被告全國前案紀錄表及臺灣台中地方法院檢察署被告刑案資料查註紀錄表在卷
    可按，其於前案執行完畢後，五年內再犯本件有期徒刑以上之罪，係屬累犯，應
    依刑法第四十七條規定加重其刑，原審因之予以論罪科刑固非無據，惟查被告就
    其所辯因阮某欠伊錢才交付機車給他，不僅無法舉出具體事證以實其說，由其與
    阮文正雙方並無歸期之約定以觀，足見雙有應有抵債之意，則被告竟未要求機車
    之來源證，與常情更有未洽，顯示被告所謂因阮文正欠其錢而借用，與事實有間
    ，原審就此遽採信被告之辯詞，就扣案之鑰匙非屬被害人所有，應係被告犯罪所
    一併取得之附屬物，漏未諭知沒收均有可議之處，被告上訴意旨空言否認犯罪雖
    無理由，但原審判決既有無可維持之處，自應由本院予以撤銷改判，爰審酌被告
    明知為贓車仍予收受並長期騎用，致影響被害人之權益，又有數次侵害財產權之
    犯罪紀錄，素行欠佳、犯罪之動機、目的、手段、智識程度、犯罪所生之危害及
    其於前案經起訴後，仍不知悔改，再犯本件之罪行，足見其未具悔意，犯後之態
    度不佳等一切情狀，量處如主文第二項所示之刑，並諭知易科罰金之折算標準。
    又查扣案之機車鑰匙三把，係「阮文正」連同機車一併交付給被告，此據被告供
    明在卷，該三把機車鑰匙復非被害人丙○○所有，復據丁○○於警訊供明無誤（
    偵卷第十七頁最後一行），顯係被告犯罪所得之物，依刑法第三十八條第一項第
    三款諭知沒收之。
三、被告經合法傳喚，無正當理由不到庭，不待其陳述逕行判決。
據上論結，應依刑事訴訟法第三百七十一條、第三百六十九條第一項前段、第三百六
十四條、第二百九十九條第一項前段、刑法第三百四十九條第一項，第四十七條、第
四十一條、第三十八條第一項第三款、罰金罰鍰提高標準條例第一條前段、第二條第
一項，判決如主文。
本案經檢察官乙○○到庭執行職務。
中      華      民      國    八十九     年      十二     月     三十   日
                                  臺灣高等法院臺中分院刑事第七庭
                                        審判長法  官  林  榮  龍
                                              法  官  江  錫  麟
                                              法  官  謝  說  容
右正本證明與原本無異。
不得上訴。
                                              書記官  阮  正  枝
中      華      民      國      九十     年      一       月     三     日
                                                                        Ｉ


司法院資訊處製作；財團法人民間司法改革基金會備份。
